【裁判字號】    99,交上訴,1956
【裁判日期】    991228
【裁判案由】    業務過失致死
【裁判全文】
臺灣高等法院臺中分院刑事判決      99年度交上訴字第1956號
上  訴  人
即  被  告  陳進總
選任辯護人  黃秀蘭律師
            羅渝桓律師
上列上訴人因業務過失致死案件，不服臺灣臺中地方法院99年度
交訴字第216號中華民國99年8月25日第一審判決（起訴案號：臺
灣臺中地方法院檢察署99年度偵字第12445號），提起上訴，本
院判決如下：
    主  文
上訴駁回。
陳進總緩刑貳年。
    事  實
一、陳進總受僱於光慶營造股份有限公司，擔任超豐企業行名下
    車牌號碼796-TG號大貨車之駕駛，為從事駕駛業務之人，於
    民國99年3月28日15時21分許，駕駛該大貨車，自臺中市南
    屯區○○○路○段1018巷旁工地路邊起步，左轉駛入五權西
    路之交岔路口，欲往向上路方向行駛，本應注意行經未劃設
    行人穿越道之交岔路口，遇有行人穿越道路時，無論有無交
    通指揮人員指揮或號誌指示，應暫停讓行人先行通過，而依
    當時天候晴、日間自然光線、柏油路面乾燥無缺陷、無障礙
    物、視距良好等情形，並無不能注意之情事，乃陳進總竟疏
    於注意及此，致撞及由員村加油站前橫越五權西路往對面工
    地方向行走之黃愛珠，造成黃愛珠受傷，黃愛珠經送往林新
    醫院急救，仍於99年3月28日16時24分許，因周身挫裂創傷
    合併器官損傷與骨折不治死亡。陳進總肇事後停留在現場，
    待警方前往處理時，當場承認其為肇事人，並自首而接受裁
    判。
二、案經臺灣臺中地方法院檢察署檢察官據報相驗後簽分偵查起
    訴。
    理  由
壹、程序部分：
    按被告以外之人於審判外之陳述，雖不符刑事訴訟法第159
    條之1至之4之規定，而經當事人於審判程序同意作為證據，
    法院審酌該言詞陳述或書面陳述作成時之情況，認為適當者
    ，亦得為證據；當事人、代理人或辯護人於法院調查證據時
    ，知有刑事訴訟法第159條第1項不得為證據之情形，而未於
    言詞辯論終結前聲明異議者，視為有前項之同意，同法第
    159條之5定有明文。本案就相關證據之證據能力，檢察官、
    被告及辯護人均表示無意見（見本院卷第19頁)，嗣於本院
    審理時，檢察官、被告及辯護人就提示之各項證據，亦均表
    示無意見。本院審酌下列引用之各項證據作成時，並無不當
    違法之情形，認為以之作為判決之證據，亦屬適當，是依上
    開規定，該等證據均具有證據能力，合先敘明。
貳、實體部分：
一、訊據上訴人即被告陳進總，對於上開受僱於光慶營造股份有
    限公司，擔任超豐企業行名下車牌號碼796-TG號大貨車之駕
    駛，因駕駛車輛未注意禮讓行人，致所駕駛之大貨車撞及黃
    愛珠，黃愛珠不治死亡等事實，均坦承不諱，核與被害人之
    子張振文於警訊及偵查中所述黃愛珠受害各情相符，並有臺
    中市警察局第四分局道路交通事故現場圖、道路交通事故調
    查報告表（一）（二）、監視器翻拍與現場照片等附卷可稽
    。按「汽車行經未劃設行人穿越道，遇有行人穿越時，無論
    有無交通警察指揮人員指揮或號誌指示，均應暫停讓行人先
    行通過。」道路交通安全規則第103條第2項定有明文，而當
    時天候晴、日間自然光線、柏油路面乾燥無缺陷、無障礙物
    、視距良好等情形，有道路交通事故調查報告表（一）附卷
    可稽，事發當時並無不能注意之情事，乃被告竟疏未注意，
    致與被害人發生車禍；其應注意、能注意而未注意，至為明
    顯。本件經檢察官送請臺灣省臺中市區車輛行車事故鑑定委
    員會鑑定結果，認為「陳進總駕駛自大貨車於施工地路邊起
    步左轉彎駛入交岔路口時未注意讓路口內行走之行人先行，
    為肇事原因」、「行人黃愛珠無肇事因素」，此亦有該委員
    會99年5月13日中市行字第0995401497號函送之鑑定意見書
    附卷可憑(見偵查卷第3-4頁)。足見被告駕駛車輛，肇生事
    故，確有過失，應可認定。又被害人黃愛珠車禍後，經送往
    林新醫院急救，仍於99年3月28日16時24分許，因周身挫裂
    創傷合併器官損傷與骨折不治死亡，此有林新醫院法醫參考
    病歷摘要、相驗筆錄、法醫驗斷書、相驗屍體證明書等資料
    在卷可稽。被害人黃愛珠係因本件車禍死亡，其死亡之結果
    與被告之過失行為，有相當因果關係，亦堪認定。此外，復
    有營利事業登記證、駕照及行照影本等在卷可為佐證，被告
    過失致人於死之犯行，應可認定。
二、按被告陳進總受僱於光慶營造股份有限公司，擔任超豐企業
    行名下車牌號碼796-TG號大貨車之駕駛，為從事駕駛業務之
    人，已據其供明在卷，被告於執行業務中，駕駛大貨車肇事
    致被害人黃愛珠死亡。核其所為，係犯刑法第276條第2項之
    業務過失致人於死罪。被告肇事後停留在現場，待警方前往
    處理時，當場承認其為肇事人，並自首接受裁判，此有被告
    之警訊筆錄、道路交通事故調查報告表（二）等附卷可認，
    被告係對於未發覺之犯罪自首而接受裁判，爰依刑法第62條
    前段之規定減輕其刑。
三、原審因而適用刑事訴訟法第299條第1項前段、273條之1第1
    項、刑法第276條第2項、第62條前段、刑法施行法第1條之1
    等規定，並審酌被告並無前科，素行尚佳，未能禮讓行人，
    過失而肇生車禍，肇事後當時未能與被害人家屬達成和解，
    事後坦承犯行之態度等一切情狀，量處有期徒刑8月。其認
    事用法，核無違誤，量刑亦屬允當。被告上訴意旨，指被害
    人當時站立之位置，被告難以注意，其過失程度尚低，原判
    決量刑太重云云，指摘原判決不當，依前揭論述，為無理由
    ，應予駁回。查被告前未曾犯罪，有臺灣高等法院被告前案
    紀錄表可稽，此次過失肇事，係屬初犯，現與被害人家屬已
    成立調解，賠償新台幣330萬元，有臺灣臺中地方法院99年
    度司中調字第2243號調解程序筆錄1份附卷可稽(見本院卷第
    21頁)，告訴人亦具狀表示被告已給付完畢，不再追究其刑
    事責任(見本院卷第30頁)，被告經此偵審程序及罪刑之宣告
    後，應知所警惕，而無再犯之虞，本院認其所受之宣告刑，
    以暫不執行為適當，爰依刑法第74條第1項第1款規定，並宣
    告緩刑2年，以啟自新。
據上論斷，應依刑事訴訟法第368條，刑法第74條第1項第1款，
判決如主文。
本案經檢察官李慶義到庭執行職務。
中    華    民    國    99    年    12    月    28    日
            刑事第十一庭  審判長法  官  郭  同  奇
                                法  官  陳  慧  珊
                                法  官  洪  曉  能
以上正本證明與原本無異。
如不服本判決應於收受送達後十日內向本院提出上訴狀，其未敘
述上訴之理由者並得於提起上訴後十日內向本院補提理由書（均
須按他造當事人之人數附繕本）「切勿逕送上級法院」。
                                書記官  林  明  冬
中    華    民    國    99    年    12    月    28    日
附錄論罪科刑法條
中華民國刑法第276條
因過失致人於死者，處 2 年以下有期徒刑、拘役或 2 千元以下
罰金。
從事業務之人，因業務上之過失犯前項之罪者，處 5 年以下有
期徒刑或拘役，得併科 3 千元以下罰金。

司法院資訊處製作；財團法人民間司法改革基金會備份。
